臺灣宜蘭地方法院民事判決　九十一年度重訴字第八八號
　　原　　　告　　第一商業銀行股份有限公司蘇澳分行
　　法定代理人　　丙○○
　　訴訟代理人　　甲○○
　　被　　　告　　丁○○
　　兼法定代理人　乙○
右當事人間請求清償借款事件，本院判決如左：
    主      文
被告應連帶給付原告新台幣壹仟萬元，其中新台幣柒佰萬元自民國八十九年五月十九
日起，其中佰萬元自同年月二十九日起，均至清償日止，按週年利率百分之九．五
九計算之利息，並分別自民國八十九年六月二十日、同年月三十日起，均至清償日止，
其逾期在六個月以內者，按上開利率百分之十，逾期超過六個月者，按上開利率百分
二十計算之違約金。
訴訟費用由被告連帶負擔。
    事      實
甲、原告方面：
一、聲明：如主文所示。
二、陳述：
（一）被告之被繼承人盧志雄於民國八十七年七月九日與訴外人陳信光等六人為訴外
      人富全電池股份有限公司（下稱富全公司）向原告借款之連帶保證人，擔保富
      全公司向原告借款於新台幣（下同）一億五千萬元之限額內之連帶清償責任。
      嗣富全公司分別於八十七年十二月三十一日向原告借款七百萬元、三百萬元，
      並約定於八十八年十二月二十九日清償完畢，期間應按期繳納利息，否則即喪
      失期限利益。惟富全公司分別於八十八年五月十九日、同年月二十九日起即未
      就前開借款依約繳付利息，本金亦屆期不為清償，自應由被告之被繼承人盧志
      雄連帶負清償責任。
（二）惟盧志雄於八十八年一月九日死亡，被告二人為其繼承人，則盧志雄所擔負之
      保證責任，自應由被告繼受之。且被告二人未為拋棄繼承，爰依消費借貸、連
      帶保證及繼承之法律關係，請求被告連帶給付本件借款、利息及違約金。
三、證據：提出約定書、保證書、借據、除戶及繼承人戶籍謄本、本院九十年度聲字
    第八一號函、撥入放款明細、傳票、盧志雄印鑑卡為證。
乙、被告方面：
一、聲明：駁回原告之訴。
二、陳述：被告不知其繼承人盧志雄曾擔保連帶保證人，不知約定書及借據之簽名是
    否為盧志雄所為，故否認系爭約定書及保證書之真正。另希望執行時能考慮被告
    為孤兒寡母，酌留生活所必需之物維生。
    理      由
一、原告主張訴外人富全公司向原告借款共一千萬元，被告之被繼承人盧志雄為連帶
    保證人，擔保富全公司向原告借款於一億五千萬元之限額內之連帶清償責任。嗣
    富全公司分別於八十七年十二月三十一日向原告借款七百萬元、三百萬元，未依
    約清償等事實，業據提出約定書、保證書、借據、撥入放款明細、傳票、除戶及
    繼承人戶籍謄本為證，應堪信為真實。又原告所提出盧志雄於七十八年二月十一
    日於原告開戶之印鑑卡，其辦理時間雖距本件擔保已達九年餘，惟以其上「盧志
　　雄」簽名，與上開約定書、保證書及借據上「盧志雄」之簽名目視比對，仍有諸
　　多特徵相符。例如：關於「盧」字中之「田」均書寫為「口」，「志」字之「心
　　」部、「雄」字之「隹」部筆順及書寫方式均即為相似，堪認系爭約定書、保證
　　書及借據上之簽名為真正。被告空言否認，尚不足採。
二、按繼承人自繼承開始時，除民法另有規定外，承受被繼承人財產上之一切權利、
    義務。繼承人對於被繼承人之債務，負連帶責任。民法第一千一百四十八條前段
    、第一千一百五十三條第一項分別定有明文。是被繼承人權利義務之繼承，屬法
    定、當然之承擔，原不以繼承人知悉被繼承人權利及義務之狀況為要件，故被告
    辯稱不知其繼承人盧志雄為連帶保證人，亦非可採。至被告主張：希望執行時能
    考慮被告為孤兒寡母，酌留生活所必需之物維生等語，依強制執行法第五十二、
    五十三條之規定，應屬有據，被告自得於執行程序中主張之，附此敘明。
三、從而，原告依借貸、連帶保證契約及繼承關係請求被告連帶給付原告一千萬元，
    其中七百萬元自八十九年五月十九日起，其中三百萬元自同年月二十九日起，均
    至清償日止，按週年利率百分之九．五九計算之利息，並分別自八十九年六月二
    十日、同年月三十日，均自清償日止，其逾期在六個月以內者，按上開利率百分
    之十，逾期超過六個月者，按上開利率百分二十計算之違約金，為有理由，應予
    准許。
四、據上論結，原告之訴為有理由，依民事訴訟法第八十五條第二項，判決如主文。
中　　　華　　　民　　　國　　九十一　　年　　 十一　　 月　　 十九　　 日
　　　　　　　　　　　　　　　 　臺灣宜蘭地方法院民事庭
~B法　　　官　謝佩玲
右正本證明與原本無異。
如對本判決上訴須於收受送達後廿日內向本院提出上訴狀(須附繕本)。
中　　　華　　　民　　　國　　九十一　　年　　 十一　　 月　　 二十二　　 日
~B法院書記官　許麗汝
